【裁判字號】    96,上易,1185
【裁判日期】    970229
【裁判案由】    妨害名譽
【裁判全文】
臺灣高等法院高雄分院刑事判決        96年度上易字第1185號
上  訴  人  臺灣高雄地方法院檢察署檢察官
被      告  甲○○
                    通訊處:高雄市郵政90052號信箱
選任辯護人  曾慶雲律師
上列上訴人因被告妨害名譽案件，不服臺灣高雄地方法院96年度
易字第2444號中華民國96年10月17日第一審判決（起訴案號：臺
灣高雄地方法院檢察署96年度偵字第1345號），提起上訴，本院
判決如下：
     主  文
上訴駁回。
     理  由
一、公訴意旨略以：被告甲○○與告訴人乙○○同為國防部參謀
    本部資電作戰指揮部南部大隊（以下簡稱南部大隊）之雇員
    ，2 人為同事關係，竟於民國91年至93年間，在上開任職單
    位內，稱告訴人係案外人洪猛士之「姘頭」，造成告訴人困
    擾（此部分，已另為不起訴處分），詎猶不知節制，在案外
    人洪猛士於95年3 月8 日11時15分許辦理會客，以不熟理由
    不願接受會客面談後，基於公然侮辱之犯意，復於同日下午
    2 時50分許，在不特定人得共見共聞之南部大隊修護資源中
    隊辦公室內，於案外人甘盛梅、吳素華、蔣美嬌、鍾鳳嬌在
    場情形下，以「他們（指告訴人、洪猛士）本來就是姘頭，
    憑什麼來質問我們」言語侮辱告訴人，因認被告涉犯刑法第
    309 條第1 項之公然侮辱罪嫌等語。
二、按刑法第309 條第1 項之公然侮辱罪須告訴乃論，刑法第31
    4 條定有明文。次按，告訴乃論之罪，其告訴應自得為告訴
    之人知悉犯人之時起，於6 個月內為之；告訴應以書狀或言
    詞向檢察官或司法警察官為之，其以言詞為之者，應製作筆
    錄，刑事訴訟法第237 條第1 項、第242 條第1 項分別定有
    明文。則告訴乃論之罪，既係以合法告訴為訴追犯罪之條件
    ，其告訴權人是否提出告訴、其告訴有無逾告訴期間，法院
    自應依職權調查之。（最高法院96年度台上5978號判決參照
    ）。
三、經查告訴人乙○○於95年9 月6 日之刑事告訴狀中雖載明「
    告訴人曾於95年3 月8 日下午，會同單位之監察官吳信毅與
    告訴人到被告辦公之處所，詢問何人對外稱呼告訴人係外人
    洪猛士之「姘頭」，起初被告甲○○等7 人無一承認，後來
    被告當場承認伊曾如此稱呼告訴人，告訴人此時確信「姘頭
    」一詞始於被告等語」（偵一卷第2 頁倒數第6 行至第2 行
    ）。另告訴人於偵查中亦供稱: 我是經過別人傳頌才知道被
    告從91年至93年間對我公然侮辱，被告有於95年3 月8 日承
    認跟其他同事一起起鬨等語（偵二卷20頁偵第7 至12行），
    復於本院準備程亦供稱:95 年3 月8 日當天由我單位監察官
    到她辦公室去詢問她姘頭這件事，起初她沒有承認，但是後
    來她說她有跟人家一起起鬨，她當時是當著監察官吳信毅、
    證人吳素華、蔣美嬌、甘盛梅、鍾鳳嬌的面前講承認說她有
    跟人家講過洪先生和我是姘頭的關係…，前面的陳述是指3
    月8 日下午2 點，我離開以後，3 、4 點左右，被告又在上
    次前述那些人面說他們2 人（乙○○、洪猛士）本來就是姘
    頭，憑什麼來質問我」等語（本院卷23、24頁）。足見告訴
    人於95年3 月8 日下午2 時許，偕同監察官吳信毅到被告辦
    公之處所，其主要在於查明究係何人在其背後傳述以損害損
    害其名譽「姘頭」之等詞，並非指述被告於95年3 月8 日下
    午2 時許有何毀損告訴人之名譽之情事。而被告自91年間起
    至93年間止，涉嫌公然侮辱告訴人等情，業經臺灣高雄地方
    法院檢察署於96年6 月3 日以逾追訴期間而不起訴處分在案
    （96年度偵字第1345號）。另告訴人雖又於96年3 月6 日偵
    查中當庭向檢察官表示被告於95年3 月8 日下午在南部大隊
    修護資源中隊辦公室內，另有對當時在場之人說：「他們（
    指告訴人、洪猛士）本來就是姘頭，憑什麼來質問我們」等
    語，有該次訊問筆錄在卷可按（偵二卷20頁倒數第1 行及反
    面第1 、2 行），另告訴人於本院準備程序時亦供稱: 我離
    開以後，（95年3 月8 日下午）3 、4 點左右，被告又當著
    那些人（指吳素華、蔣美嬌、甘盛梅、鍾鳳嬌）的面說他們
    2 人（乙○○、洪猛士）本來就是姘頭，憑什麼來質問我」
    等語（本院卷23、24頁），而告訴人復自承其於95年3 月8
    日過幾天後，經案發當時在場之同事吳素華向其陳述，因而
    知悉被告本件被訴犯行，亦有告訴人所提意見陳述狀1 紙附
    卷足稽（偵二卷38頁），可見告訴人於96年3 月2 日始向檢
    察官以言詞告訴本件被告涉有公然侮辱罪嫌，應可確認。檢
    察官亦係以被告於95年3 月8 日下午2 時50分許，以「他們
    （乙○○、洪猛士）本來就是姘頭，憑什麼來質問我們」言
    語侮辱告訴人，提起公訴（公訴意旨所載時間有誤，95年3
    月8 日下午2 時50分係告訴人離開被告辦公處所之時間）。
    又告訴人既於95年3 月8 日下午2 時50分離開後之數日，即
    已由吳素華告知悉被告有上開公然侮辱之言詞，則其遲至96
    年3 月2日 始當庭向檢察官以言詞申告，顯已逾6 個月之告
    訴期間，揆諸前揭法文規定及說明意旨，自對就被告本件被
    訴公然侮辱犯行為不受理之諭知。
四、原審認告訴人對被告涉嫌於95年3 月8 日下午2 時50分離開
    後（公訴意旨誤載時間為當日下午3 、4 時許），又在於案
    外人甘盛梅、吳素華、蔣美嬌、鍾鳳嬌在場情形下，以「他
    們（指告訴人、洪猛士）本來就是姘頭，憑什麼來質問我們
    」言語侮辱告訴人，而告訴人至於96年3 月6 日始提出本件
    告訴，而諭知公訴不受理之判決，其認事用法，核無不合。
    公訴人上訴意旨以告訴人95年9 月6 日之告訴效力應及於95
    年3 月8 日之犯行，而指摘原判決不當，自無理由，應予駁
    回。
五、又按刑事訟訴法第367 條之判決及對於原審諭知管轄錯誤、
    免訴或不受理之判決上訴時，第二審法院認其為無理由而駁
    回上訴，或認為有理由而發回該案件之判決，得不經言詞辯
    論為之，刑事訴訟法第372 條定有明文。本件原判決諭知公
    訴不受判決，經檢察官提起上訴，既經本院駁回上訴，自得
    不經言詞辯論逕行判決，並此敘明。
據上論斷，應依刑事訴訟法第369 條第1 項但書、第372 條，判
決如主文。
本案經檢察官姜麗儒到庭執行職務。
中    華    民    國    97    年    2     月    29    日
                  刑事第八庭    審判長法  官  李炫德
                                      法  官  陳志銘
                                      法  官  李政庭
以上正本證明與原本無異。
不得上訴。
中    華    民    國    97    年    2     月    29    日
                                      書記官  吳福連


司法院資訊處製作；財團法人民間司法改革基金會備份。
